【裁判字號】    90,訴,932
【裁判日期】    900628
【裁判案由】    偽造文書
【裁判全文】
臺灣板橋地方法院刑事判決                            九十年度訴字第九三二號
    公  訴  人  臺灣板橋地方法院檢察署檢察官
    被      告  甲○○
右列被告因偽造文書等案件，經檢察官提起公訴（九十年度偵字第八九四號），本院
判決如左：
    主  文
甲○○共同連續行使偽造私文書，足以生損害於他人，處有期徒刑肆月，如易科罰金
以參佰元折算壹日。偽造之如附表所示簽帳單第一聯（含「陳建中」署押伍枚）伍張
、第二聯持卡人簽名欄內人偽造之「陳建中」署押伍枚、偽造信用卡壹張（含背面偽
造之「陳建中」署押一枚，卡號：0000000000000000號）沒收。
    事  實
一、甲○○因無業四處打電話欲謀求工作機會，嗣於民國（下同）八十九年十二月二
    十日下午二時許，接獲自稱「許」小姐之不詳姓名年籍之成年女子之來電表示可
    提供偽造信用卡由甲○○出面消費再將物品變賣後從中牟取貨價一至二成之利益
    ，甲○○應允後雙方約於八十九年十二月二十六日上午十時許，在台北市○○○
    路某處見面，甲○○赴約睍面後明知該不詳姓名年籍之「許」姓女子所持卡號為
    0000000000000000號富邦商業銀行核發之信用卡（原持卡人為
    趙宗柱）係偽造之信用卡，竟與該自稱「許」姓之成年女子以及陪同刷卡消費之
    綽號「阿坤」之不詳姓名年籍之成年男子共同基於行使偽造私文書及意圖為自己
    不法所有之概括犯意，於前開時、地由甲○○於不詳地點在前開信用卡背面偽造
    「陳建中」之署押，再持前開信用卡於附表所示之時、地，消費購買日用品、煙
    、酒等物及加油，合計新台幣（下同）貳萬肆仟陸佰陸拾玖元（消費時間、地點
    及購買之物品，均詳如附表所示），結帳時甲○○提示前開信用卡，並佯稱為信
    用卡之真正使用人，供前開商店不詳姓名之店員持該信用卡在刷卡機上刷卡辨識
    而行使之，甲○○並在前開店員所交付一式二聯屬私文書性質之簽帳單第一聯持
    卡人簽名欄上偽簽「陳建中」之署押一枚（同時複寫「陳建中」署押一枚於第二
    聯），以「為持卡人同意依照信用卡使用約定，一經使用或訂購物品均應按所示
    之全部金額，付款予發卡銀行」用意之證明，並交還前開店員而行使該簽帳單簽
    帳購物，使前開商店店員陷於錯誤，而將甲○○選購之物品及簽帳單第一聯交付
    甲○○收取，得手後，甲○○隨即將所得之商品轉交綽號「阿坤」取回變賣，而
    富邦商業銀行亦誤認其即為信用卡持卡人而代為墊付簽帳款，足以生損害於趙宗
    柱、如附表所示之特約商店、富邦商業銀行。嗣甲○○承前概括犯意又於八十九
    年十二月二十六日十七時十五分許，在台北縣板橋市○○路○段三十一號地下一
    樓家樂福股份有限公司板橋分公司（下稱家樂福板橋分公司）欲再度持該信用卡
    消費付帳時，提示前開信用卡，並佯稱為信用卡之真正使用人，供該商店不詳姓
    名之店員持該信用卡在刷卡機上刷卡辨識而行使之，旋為富邦銀行信用卡授權部
    通知為偽造信用卡，經家樂福板橋分公司報警當場查獲甲○○，而未得手，並當
    場扣得該偽造之信用卡。而該綽號「阿坤」之男子則聞訊逃逸。
二、案經台北縣警察局海山分局報請台灣板橋地方法院檢察署檢察官偵查起訴。
    理    由
一、右揭事實，業據被告甲○○迭於警訊及偵、審中坦承不諱，核與被害人家樂福板
    橋分公司安全課助理乙○○之指述及証人丙○○（富邦商業銀行風險管理組職員
    ）証述情節相符，且有富邦商業銀行出具之消費明細表一份、簽帳單商店存根聯
    （第二聯）影本五紙及偽造之信用卡一張（含背面偽造之「陳建中」署押一枚，
    卡號：0000000000000000號）扣案可稽。本件事證明確，被告
    犯行洵堪認定。
二、按錄音、錄影或電磁紀錄，藉機器或電腦之處理所顯示之聲音、影像或符號，足
    以為表示其用意之證明者，亦以文書論。而稱電磁紀錄，指以電子、磁性或其他
    無法以人之知覺直接認識之方式所製成之紀錄，而供電腦處理之用者，刑法第二
    百二十條第二項、第三項定有明文。準此，信用卡係將無形之電磁紀錄存置於特
    製之塑膠片上，電磁紀錄物係在永續狀態中，記載於磁帶等物體上之意思或觀念
    ，雖其係以無形之正負磁氣存在，但可藉由機器或電腦程式將其紀錄予以顯現，
    自應屬該條所規範之準私文書。被告甲○○連續十四次持偽造之信用卡至特約商
    店刷卡消費，使店員在刷卡機上刷卡辨識而予以行使，核此部分所為，係犯刑法
    第二百十六條、第二百二十條第二項、第三項、第二百十條之行使偽造準私文書
    罪。又按持信用卡交易，基本上於財團法人聯合信用卡處理中心（下稱信用卡中
    心）不依契約給付持卡人所消費之帳款予特約商店時，持卡人對於特約商店仍直
    接負有給付價金義務，從而持信用卡交易與通常之買賣並無差異，僅在價金給付
    後由發卡銀行經由信用卡中心代為付帳，而發卡銀行經由信用卡中心給付特約商
    店價金時，則就事後之權利關係發生變動，亦即由持卡人對於發卡銀行負擔給付
    價金債務而已。是持卡人與特約商店間之交易，乃係以信任關係為基礎的信用販
    賣契約，倘持卡人並無支付價金之意思與能力，向特約商店提示信用卡消費，係
    屬對特約商店店員施行詐欺；又按持信用卡交易後，店員交付予持卡人簽名之簽
    帳單係一式二聯，其中第一聯由持卡人簽名後（同時複寫第二聯），由商店店員
    交持卡人收執，係表明持卡人同意依照信用卡使用約定，一經使用或訂購物品均
    應按所示之全部金額，付款予發卡銀行。故持卡人於該簽帳單簽名之用意，係對
    所簽之金額負責之意，故為私文書，其中第二聯則由被告甲○○提出交付予商店
    。再查被告甲○○持偽造信用卡至特約商店消費，使店員陷於錯誤，而交付財物
    ，並於簽帳單上偽造他人署押提出於特約商店，核此部分所為，係觸犯刑法第三
    百三十九條第一項之詐欺取財既遂罪、第三百三十九條第二項、第一項之詐欺取
    財未遂罪及同法第二百十六條、第二百十條之行使偽造私文書罪。又被告甲○○
    於附表所示之時、地消費時簽帳單上偽造「陳建中」之署押，均屬偽造私文書之
    階段行為，而偽造私文書之低度行為復均為行使之高度行為所吸收，均不另論擬
    。又被告與「許」姓女子、綽號「阿坤」有犯意連絡，行為分擔，為共同正犯，
    又被告多次行使偽造準私文書、行使偽造私文書及詐欺取財（五次即遂、一次未
    遂）之犯行，各均時間緊接，且犯罪構成要件相同，顯係基於概括犯意為之，皆
    為連續犯，均應依刑法第五十六條規定各以行使偽造準私文書、行使偽造私文書
    及詐欺取財即遂一罪論，並均加重其刑。又被告所犯上開行使偽造準私文書、行
    使偽造私文書、詐欺取財即遂三罪間，有方法、目的之牽連關係，應從一重之行
    使偽造私文書罪處斷。再被告在上開信用卡背面偽造「陳建中」署押，與前開在
    簽帳單上偽造署押之行為有連續犯關係，已為偽造文書罪吸收，附此敘明。又查
    被告行為後，刑法第四十一條業於九十年一月四日經立法院修正通過，並經總統
    於九十年一月十日公布，而於同年一月十二日生效施行，其修正條文為：「犯最
    重本刑為五年以下有期徒刑以下之刑之罪，而受六個月以下有期徒刑或拘役之宣
    告，因身體、教育、職業、家庭之關係或其他正當事由，執行顯有困難者，得以
    一元以上三元以下折算一日，易科罰金。但確因不執行所宣告之刑，難收矯正之
    效，或難以維持法秩序者，不在此限。」「併合處罰之數罪，均有前項情形，其
    應執行之刑逾六月者，亦同」，核與修正前刑法第四十一條相較，修正後條文顯
    較有利於被告，故本件既符合修正後刑法第四十一條第一項之情形，自應依刑法
    第二條第一項前段規定，依修正後刑法第四十一條第一項規定諭知易科罰金之折
    算標準，合此說明。爰審酌被告使用信用卡刷卡消費詐購財物，足使他人因而受
    有財產上損害，兼衡其持偽卡刷卡消費之金額及次數，持偽造信用卡消費對金融
    秩序所造成之損害程度以及被告犯罪後坦承犯行等一切情狀，量處如主文所示之
    刑，並諭知易科罰金之折算標準，以示懲儆。另被告甲○○於附表所示之時、地
    所偽造行使之簽帳單第一聯五張（含其上「陳建中」之署押），既於簽帳後交被
    告收執為憑，自屬被告所有，且亦係供犯罪所用之物，雖未扣案，然不能證明業
    已滅失，亦應依刑法第三十八條第一項第二款規定宣告沒收；另前開簽帳單第二
    聯（五張），已據被告提交與特約商店，非被告所有，固毋庸宣告沒收，惟其上
    「陳建中」之署押共五枚，係被告偽造之署押，不問屬於被告與否，均應依刑法
    第二百十九條規定宣告沒收。至附卷之簽帳單影本八紙上「陳建中」之署押係本
    案審理蒐証所得，爰不另為沒收之諭知，併此敘明。又扣案之偽造信用卡一張（
    （含背面偽造之「陳建中」署押一枚，卡號：000000000000000
    0號），係「許」姓男子提供予被告，供共同犯罪所用之物，業據被告承明在卷
    ，爰依法併予宣告沒收。
據上論斷，應依刑事訴訟法第二百九十九條第一項前段，刑法第二十八條、第五十六
條、第三百三十九條第一項、第二百十六條、第二百十條、第二百二十條第二項、第
二百二十條第三項、第五十五條、第二條第一項前段、修正後第四十一條第一項、第
三十八條第一項第二款、第二百十九條，判決如主文。
本案經檢察官蔡顯鑫到庭執行職務
中      華      民      國    九十      年      六      月    二十八    日
                                      臺灣板橋地方法院刑事第四庭
                                          法  官  李  釱  任
右正本證明與原本無異
如不服本判決應於送達後十日內向本院提出上訴狀
                                          書記官  金  和  國
中      華      民      國    九十      年      六      月    二十八    日
附錄本案論罪科刑法條全文：
刑法第二百十條
偽造、變造私文書，足以生損害於公眾或他人者，處五年以下有期徒刑。
刑法第二百十六條
行使第二百十條至第二百十五條之文書者，依偽造、變造文書或登載不實事項或使登
載不實事項之規定處斷。
刑法第三百三十九條
意圖為自己或第三人不法之所有，以詐術使人將本人或第三人之物交付者，處五年以
下有期徒刑、拘役或科或併科一千元以下罰金。
以前項方法得財產上不法之利益或使第三人得之者亦同。
前二項之未遂犯罰之。
刑法第三百二十條
意圖為自己或第三人不法之所有，而竊取他人之動產者，為竊盜罪，處五年以下有期
徒刑、拘役或五百元以下罰金。
意圖為自己或第三人不法利益，而竊佔他人之不動產者，依前項之規定處斷。
前二項之未遂犯罰之。
附表
┌─┬────────┬────┬─────┬────┬────┬───┐
│編│卡            號│消費時間│消費地點  │消費金額│購買物品│簽帳單│
│號│                │        │          │        │        │聯  數│
├─┼────────┼────┼─────┼────┼────┼───┤
│一│00000000│八十九年│台北市承德│佰元  │加油    │二聯式│
│  │00000000│十二月二│路七段三八│        │        │偽造「│
│  │                │十六日十│四號中油北│        │        │陳建中│
│  │                │一時一分│投站      │        │        │」署押│
│  │                │        │          │        │        │二枚  │
├─┼────────┼────┼─────┼────┼────┼───┤
│二│00000000│八十九年│台北縣淡水│貳仟陸佰│日用品、│二聯式│
│  │00000000│十二月二│鎮中山北一│肆拾肆元│煙、酒等│偽造「│
│  │      │十六日十│段一五六號│        │        │陳建中│
│  │                │二時十二│惠康百貨股│        │        │」署押│
│  │                │分      │份有限公司│        │        │二枚  │
│  │                │        │淡海分公司│        │        │      │
├─┼────────┼────┼─────┼────┼────┼───┤
│三│00000000│八十九年│台北縣三重│伍仟伍佰│日用品、│二聯式│
│  │00000000│十二月二│市○○路五│肆拾伍元│煙、酒等│偽造「│
│  │                │十六日十│段六０九巷│        │        │陳建中│
│  │                │五時二十│十號家樂福│        │        │」署押│
│  │                │分      │股份有限公│        │        │二枚  │
│  │                │        │司三重分公│        │        │      │
│  │                │        │司        │        │        │      │
├─┼────────┼────┼─────┼────┼────┼───┤
│四│00000000│八十九年│台北縣三重│柒仟捌佰│日用品、│二聯式│
│  │00000000│十二月二│市○○路五│元      │煙、酒等│偽造「│
│  │                │十六日十│段六０九巷│        │        │陳建中│
│  │                │五時四十│十號家樂福│        │        │」署押│
│  │                │六分    │股份有限公│        │        │二枚  │
│  │                │        │司三重分公│        │        │      │
│  │                │        │司        │        │        │      │
├─┼────────┼────┼─────┼────┼────┼───┤
│五│00000000│八十九年│台北縣板橋│捌仟佰│日用品、│二聯式│
│  │00000000│十二月二│市○○路二│捌拾元  │煙、酒等│偽造「│
│  │                │十六日十│段三十一號│        │        │陳建中│
│  │                │六時四十│地下一樓家│        │        │」署押│
│  │                │八分    │樂福股份有│        │        │二枚  │
│  │                │        │限公司板橋│        │        │      │
│  │          │        │分公司    │        │        │      │
└─┴────────┴────┴─────┴────┴────┴───┘


司法院資訊處製作；財團法人民間司法改革基金會備份。
